臺灣屏東地方法院交通事件裁定　　　　100年度交聲字第258號
原處分機關　交通部公路總局高雄區監理所屏東監理站
異　議　人
即受處分人　蔡永隆
上列受處分人因違反道路交通管理處罰條例事件，對於交通部公
路總局高雄區監理所屏東監理路於民國100 年7 月5 日所為之處
分（原處分案號：屏監違字第裁82-V00000000號、82-V00000000
號），聲明異議，本院裁定如下：
    主  文
原處分撤銷。
    理  由
一、原處分意旨略以：異議人即受處分人蔡永隆於民國100 年3
    月10日10時10分許，駕駛車牌號碼421-GN號營業貨運曳引車
    ，行經屏東縣里港鄉里○路時，因有轉彎車不讓直行車先行
    及違反道路交通安全規則致人受傷之違規事實，為警掣舉發
    ，嗣原處分機關即交通部公路總局高雄區監理所屏東監理站
    認異議人上開情形，違反道路交通管理處罰條例第48條第1
    項第6 款之規定，裁處罰鍰新臺幣（下同）1,400 元，並依
    同條例第63條第1 項、第61條第3 項規定各記違規點數1 點
    、3 點等語。
二、聲明異議意旨略以：伊轉彎前已經先打右轉方向燈，並禮讓
    其他直行車先行，幾秒過後才右轉等語。
三、按94年2 月5 日公布，並於95年2 月5 日施行之行政罰法第
    26條規定：「一行為同時觸犯刑事法律及違反行政法上義務
    規定者，依刑事法律處罰之。但其行為應處以其他種類行政
    罰或得沒入之物而未經法院宣告沒收者，亦得裁處之。前項
    行為如經不起訴處分或為無罪、免訴、不受理、不付審理之
    裁判確定者，得依違反行政法上義務規定裁處之。」此即所
    謂一事不二罰之原則。揆諸該條立法理由，「一行為同時觸
    犯刑事法律及違反行政法上義務規定時，由於刑罰與行政罰
    同屬對不法行為之制裁，而刑罰之懲罰作用較強，故依刑事
    法律處罰，即足資警惕時，實無一事二罰再處行政罰之必要
    。且刑事法律處罰，由法院依法定程序為之，較符合正當法
    律程序，應予優先適用。但罰鍰以外之沒入或其他種類行政
    罰，因兼具維護公共秩序之作用，為達行政目的，行政機關
    仍得併予裁處，故為第一項但書規定。前述行為如經檢察官
    為不起訴處分或法院為無罪、免訴、不受理或不付審理（少
    年事件）之裁判確定，行政罰之裁處即無一事二罰之疑慮，
    故第二項規定此時仍得依違反行政法上義務之規定裁處」，
    係強調一事不二罰及刑事法律處罰程序優先之原則，亦即對
    於行為人之刑事法律程序進行時，行政處罰程序即停止進行
    ，一旦刑事判決有罪確定時，即不再處以行政罰，惟刑事法
    律程序經不起訴處分或為無罪、免訴、不受理、不付審理之
    裁判確定時，自得繼續依違反行政法上義務規定裁罰。
四、經查，本件異議人固經原處分機關裁處其於首揭時、地有轉
    彎車不讓直行車先行及違反道路交通安全規則致人受傷之違
    規之事實，為異議人所不爭執，惟上開事實現正由臺灣屏東
    地方法院檢察署檢察官以100 年度偵字第6199號偵查中，有
    臺灣高等法院被告前案紀錄表、本院公務電話紀錄在卷可稽
    （見本院卷18頁）。揆諸首揭說明，同一事實對於被告之刑
    事法律程序應優先進行，本件行政處罰程序即應停止進行，
    此時原處分機關若依法為行政裁決，將使受處分人有同時遭
    受行政處罰及刑事訴追之危險，而顯與行政罰法第26條規定
    之立法意旨相違背。至於其他種類之行政罰，依據前揭行政
    罰法規定，雖仍得裁處，惟仍以由本件刑事審判法院依法定
    程序優先審理為宜，以符憲法所保障之正當法律程序。從而
    ，在上開刑事處罰程序尚未確定前，原處分機關即依道路交
    通管理處罰條例規定為本件裁決，顯與前揭行政罰法第26條
    規定意旨有違。依照上開說明，原處分機關之裁決，難認允
    當，自應由本院將原處分撤銷，以資適法，並嗣刑事案件偵
    查、判決所認定之事實為斷，另為適法處理。
五、應依道路交通事件處理辦法第19條前段，裁定如主文。
中    華    民    國  100     年    8     月    10    日
                  交通法庭      法  官  羅森德
以上正本證明與原本無異。
如不服本裁定應於收受送達後5 日內向本院提出抗告書狀敘述抗
告之理由抗告於臺灣高等法院高雄分院。
中    華    民    國  100     年    8     月    10    日
                                書記官  盧姝伶